【裁判字號】    97,台上,2797
【裁判日期】    970620
【裁判案由】    違反槍砲彈藥刀械管制條例等罪
【裁判全文】
最高法院刑事判決            九十七年度台上字第二七九七號
上  訴  人  甲○○
                    樓之2
            乙○○
                    16號
上列上訴人等因違反槍砲彈藥刀械管制條例等罪案件，不服台灣
高等法院台中分院中華民國九十七年一月十五日第二審判決（九
十六年度上訴字第一五六０號，起訴案號：台灣台中地方法院檢
察署九十五年度偵字第一一五九六號），提起上訴，本院判決如
下：
    主  文
原判決關於甲○○非法持有槍彈及乙○○部分撤銷，發回台灣高
等法院台中分院。
其他上訴駁回。
    理  由
一、撤銷發回部分（即甲○○非法持有槍彈，及乙○○部分）
本件原判決認定：上訴人甲○○明知其並未經主管機關許可，不
得持有具殺傷力之手槍及子彈，亦知姓名年籍不詳綽號「阿中」
之成年友人所交付之改造手槍一枝（槍枝管制編號000000
0000），機械性能良好，可供擊發適用子彈而具殺傷力；另
所交付之子彈十四顆，均可擊發而具殺傷力，竟基於非法持有改
造手槍之犯意及非法持有子彈之概括犯意，先於民國九十四年間
某日，在台中市○○路附近，自綽號「阿中」之友人處收受取得
改造手槍一枝及子彈四顆，而持有之。又於同年十二月間某日，
在台中縣大里市不詳地點，再自綽號「阿中」處收受持有子彈十
顆，連續非法持有子彈。上訴人乙○○亦明知未經主管機關許可
，不得持有具殺傷力之手槍及子彈，且知甲○○先後所持有之上
開槍、彈，均具殺傷力，竟基於非法寄藏改造手槍之犯意及非法
寄藏子彈之概括犯意，甲○○於取得上開改造手槍一枝及改造子
彈四顆之翌日，將該手槍及子彈帶至台中縣大里市○○路○段七
五０號乙○○之住處，委託代為保管，乙○○竟應允並即藏放在
上址二樓鞋櫃球鞋內，而非法寄藏持有改造手槍一枝及改造子彈
四顆。嗣於九十五年一月間某日，甲○○又將子彈十顆帶至乙○
○上址住處委託代為保管，乙○○仍應允之，並藏放在上址一樓
客廳冰箱旁置物籃內，連續非法寄藏子彈。迨九十五年五月二十
五日上午八時五十五分許，為警在乙○○上址執行搜索，當場扣
得上開改造手槍一枝、子彈十四顆等情。因而維持第一審關於論
上訴人甲○○以未經許可，持有可發射子彈具有殺傷力之改造手
槍罪，處有期徒刑年貳月，併科罰金新台幣拾伍萬元；論上訴
人乙○○以未經許可，寄藏可發射子彈具有殺傷力之改造手槍罪
，處有期徒刑年壹月，併科罰金新台幣拾伍萬元。並均諭知罰
金易服勞役之折算標準及為相關從刑宣告部分之判決。駁回上訴
人甲○○、乙○○（下稱上訴人等二人）在第二審之此部分上訴
。固非無見。
惟查：（一）最輕本刑為三年以上有期徒刑之案件，於審判中未
經選任辯護人者，審判長應指定公設辯護人或律師為其辯護。刑
事訴訟法第三十一條第一項定有明文。本件上訴人甲○○經原判
決論以槍砲彈藥刀械管制條例第八條第四項之未經許可持有改造
手槍罪。其法定最輕本刑為三年以上有期徒刑。然甲○○於原審
未經選任辯護人，原審審判長亦未指定公設辯護人或律師為其辯
護，即行判決，依上開規定，原判決有刑事訴訟法第三百七十九
條第七款所定，依本法應用辯護人之案件，辯護人未經到庭辯護
而逕行審判之違背法令。（二）憲法第十六條保障人民之訴訟權
，就刑事被告而言，包含其在訴訟上應享有充分之防禦權。刑事
被告詰問證人之權利，即屬該等權利之一，且屬憲法第八條第一
項規定「非由法院依法定程序不得審問處罰」之正當法律程序所
保障之權利。為確保被告對證人之詰問權，證人於審判中，除有
刑事訴訟法第一百五十九條之三所列各款情形之一者外，應依法
定程序，到場具結陳述，並接受被告之詰問，其陳述始得作為認
定被告犯罪事實之判斷依據。刑事審判上之共同被告，係為訴訟
經濟等原因，由檢察官或自訴人合併或追加起訴，或由法院合併
審判所形成，其間各別被告及犯罪事實仍獨立存在。故共同被告
對其他共同被告之案件而言，為被告以外之第三人，本質上屬於
證人，自不能因案件合併關係而影響其他共同被告原享有之上開
憲法上權利。業經司法院釋字第五八二號、第五九二號解釋在案
。原判決採上訴人即同案被告甲○○之自白，資為認定上訴人乙
○○犯罪事實之判斷依據（原判決第七十七頁倒數第三、四行）
。然並未使甲○○立於證人地位而為陳述，已不當剝奪上訴人乙
○○對該具證人適格之共同被告詰問之權利，揆之上開解釋意旨
，即非適法。（三）刑事訴訟法第一百六十四條第一項規定：審
判長應將證物提示當事人、代理人、辯護人或輔佐人，使其辨認
。原判決採扣案之改造手槍一枝及子彈十四顆，資為認定上訴人
等二人犯罪事實之證據（原判決第七十七頁倒數第二行至第七十
八頁第五行）。然並未於審判期日提示上開證物，使其辨認，以
踐行調查證據程序，逕行判決，有應於審判期日調查之證據未予
調查之違背法令。以上或為上訴意旨所指摘，或為本院得依職權
調查之事項，應認原判決關於上訴人甲○○非法持有槍彈，及乙
○○部分有撤銷發回之原因。
二、駁回部分（即甲○○恐嚇部分）
按上訴得對於判決之一部為之；未聲明為一部者，視為全部上訴
，刑事訴訟法第三百四十八條第一項定有明文。本件上訴人甲○
○之上訴，未聲明僅對部分提起，依上開說明，視為全部上訴。
又刑事訴訟法第三百七十六條所列各罪之案件，經第二審判決者
，不得上訴於第三審法院，法有明文。本件上訴人所犯恐嚇罪部
分，原審係依刑法第三百零五條論處罪刑，核屬刑事訴訟法第三
百七十六條第一款之案件。依上開說明，既經第二審判決，即不
得上訴於第三審法院，上訴人甲○○一併提起上訴，其此部分之
上訴為不合法，應予駁回。
據上論結，應依刑事訴訟法第三百九十七條、第四百零一條、第
三百九十五條前段，判決如主文。
中    華    民    國  九十七  年    六    月   二十   日
                      最高法院刑事第三庭
                          審判長法官  林  增  福
                                法官  張  清  埤
                                法官  陳  世  雄
                                法官  蔡  國  在
                                法官  王  居  財
      本件正本證明與原本無異
                                      書  記  官
中    華    民    國  九十七  年    六    月  二十四  日
                                                      Ｑ


司法院資訊處製作；財團法人民間司法改革基金會備份。
